【裁判字號】    99,審抗,21
【裁判日期】    990426
【裁判案由】    本票裁定
【裁判全文】
臺灣臺北地方法院民事裁定              99年度審抗字第21號
抗  告  人  亞洲化學股份有限公司
法定代理人  甲○○
相  對  人  乙○○
上列當事人間聲請本票准許強制執行事件，抗告人對於民國99年
1月4日本院99年度司票字第32號裁定提起抗告，本院裁定如下：
    主  文
原裁定廢棄。
相對人於原法院之聲請駁回。
聲請及抗告程序費用新臺幣肆仟元由相對人負擔。
    理  由
一按執票人向本票發票人行使追索權時，得聲請法院裁定後強制
  執行，票據法第123 條定有明文。次按本票到期不獲付款時，
  執票人於行使或保全本票上權利之行為後，對於背書人、發票
  人及其他債務人得行使追索權；本票上雖有免除作成拒絕證書
  之記載，執票人仍應於所定期限內，為付款之提示，但對於執
  票人主張未為提示者，應負舉證之責，票據法第124 條準用第
  85條第1 項、第95條亦有明文。據此，本票內記載免除作成拒
  絕證書者，執票人仍應於所定期限內為付款之提示，僅主張執
  票人未為提示者，應負舉證之責而已，並非謂執票人可不於所
  定期限內為付款之提示（最高法院71年度台上字第3671號裁定
  參照）。復按本票上載有擔當付款人者，其付款之提示，應向
  擔當付款人為之，票據法第124條準用第69條第2項規定甚明。
  本票持票人不向擔當付款人提示請求付款，而逕向發票人為之
  ，自與法律規定不合，為維護本票之信用，避免當事人詐偽，
  應認不生於提示期限內合法提示之效力。
二抗告意旨略以：系爭本票應係偽造；且相對人並未提示系爭本
  票；又系爭本票實係伊前任董監事與相對人通謀虛偽而簽發，
  伊得依票據法第13條本文規定之反面解釋及同條但書規定對抗
  相對人。原法院未察上情，遽為裁定准予強制執行，顯有不當
  ，爰依法提起抗告等語。聲明為：原裁定廢棄。
三經查：本件相對人主張其執有抗告人於民國98年11月24日簽發
  、金額新臺幣（下同）25,000,000元、到期日為98年12月10日
  且免除作成拒絕證書之本票一紙（下稱系爭本票），詎屆期提
  示未獲付款，為此聲請原法院裁定准予強制執行等情，固據其
  提出該紙本票為證。惟查，系爭本票明載：「指定第一銀行民
  生分行為擔當付款人…」等語，顯見系爭本票已有指定擔當付
  款人甚明，揆諸前揭規定，雖系爭本票載明免除作成拒絕證書
  ，相對人仍應於所定期限內向擔當付款人為付款之提示。然系
  爭本票僅曾經相對人以外之人提示，且由擔當付款人於提示日
  以「法院禁止付款」之理由退票，業據本院函詢擔當付款人查
  明，有擔當付款人之覆函可參，則相對人既未曾向擔當付款人
  為付款之提示，依上開說明，應認不生合法提示之效力，相對
  人自不得向發票人即抗告人行使追索權。從而，原法院裁定准
  予強制執行，自有未合，抗告人指摘原裁定不當，求予廢棄，
  為有理由，爰由本院廢棄原裁定，更為裁定如主文第2項所示
  。
四據上論結，本件抗告為有理由，依非訟事件法第46條、第21條
  第2項、第24條第1項，民事訴訟法第495條之1第1項、第492條
  、第78條，裁定如主文。
中    華    民    國    99    年    4    月    26     日
                民事第六庭審判長法  官  朱漢寶
                                法  官  許純芳
                                法  官  陳婷玉
以上正本係照原本作成
如不服本裁定，僅得於收受本裁定正本送達後10日內，以適用法
規顯有錯誤為理由並委任律師為訴訟代理人，向本院提出再抗告
狀，（須附繕本一份及繳納再抗告裁判費新臺幣1,000元），經
本院許可後始可再抗告。
中    華    民    國    99    年    4    月    26     日
                                書記官  吳鸝稻

司法院資訊處製作；財團法人民間司法改革基金會備份。
